臺灣士林地方法院刑事判決　　　　　　99年度審易字第2272號
　　公　訴　人　臺灣士林地方法院檢察署檢察官
　　被　　　告　陳鴻鈞
　　選任辯護人　林國明　律師
　　　　　　　　李志澄　律師
上列被告因詐欺等案件，經檢察官提起公訴（99年度偵字第4332
號），本院判決如下：
    主  文
本件免訴。
    理  由
一、本件公訴意旨略稱：被告陳鴻鈞自民國（下稱）88年間起至
    92年9 月17日止，擔任依證券交易法公開發行股票上市之突
    破通訊股份有限公司（址設臺北市○○區○○路19之8 號2
    樓，下稱突破公司）之董事長兼總經理，綜理突破公司之業
    務及決策，且為從事業務之人。其為美化突破公司之財務報
    表，以免股票交易價格下跌，明知突破公司與ARXTECHNOLOG
    Y （H.K ）LTD 及擎風國際有限公司（址設基隆市○○區○
    ○路150 號1 樓，下稱擎風公司）之間均無實際交易，竟於
    91年3 月20日以ARX TE CHNOLOGY （H.K ）LTD 名義，向突
    破公司訂購IC型號000000-0號1 萬815 片及LCDMODULE5,485
    片，總價新臺幣（下同）2, 366萬4,925 元，繼於同年月28
    日自為突破公司採購人，利用不知情之突破公司成年員工填
    製不實之採購單（訂單單號RY1 —230001），向擎風公司以
    總價2,060 萬3,100 元（含稅）採購相同數量之商品，再利
    用不知情之謝嘉入開立附表所示擎風公司統一發票9 紙予突
    破公司，復由陳鴻鈞於同年月28、29日利用不知情之突破公
    司成年員工填製不實之收貨單、採購入庫單、出貨單、發票
    及包裝清單等，表示於各該日採購貨物入庫並出貨予ARXTEC
    HNOLOGY （H.K ）LTD （以上違反證券交易法等犯行，業經
    臺灣高等法院以97年度上重更（一）字第25號判決處有期徒
    刑1 年4 月，減為有期徒刑8 月，由最高法院以99年度台上
    字第1139號駁回上訴確定），陳鴻鈞另意圖為自己不法之所
    有，基於詐欺取財及業務上登載不實之犯意，於同年5 月15
    日以「假出口、真退稅」之方式，將前揭不實之出口交易虛
    列為突破公司91年3 月至4 月出口零稅率銷售額，並據以填
    具不實之營業人銷售額與稅額申報書，持向臺北市稅捐稽徵
    處信義分處申報零稅率退稅而行使之，致稅捐稽徵機關承辦
    公務員陷於錯誤，而核退稅款計98萬1,100 元予突破公司，
    足以生損害於稅務機關對稅務管理及稅收之正確性，因認被
    告陳鴻鈞涉有修正前刑法第28條、第55條、第56條、第339
    條第1 項、第215 條之共同連續詐欺取財及業務登載不實等
    罪嫌云云。
二、按案件曾經判決確定者，應諭知免訴之判決，刑事訴訟法第
    302 條第1 款定有明文。又訴訟上所謂一事不再理之原則，
    關於實質上一罪或裁判上一罪，亦均有其適用，最高法院60
    年臺非字第77號著有判例。而連續犯者，係指行為人基於一
    個概括犯意，於時間、場所密接下連續數行為，觸犯同一之
    罪名，故屬裁判上一罪。是以行為人所為連續犯罪，其中部
    分犯罪業經有罪判決確定者，其餘連續犯罪未經審酌部分，
    凡在確定判決基準時點（最後事實審判決時）前所犯者，基
    於既判力擴張效力之一事不再理原則，不得再為有罪認定，
    僅得判決免訴。
三、經查：
  (一)本案源於臺灣臺北地方法院檢察署檢察官以92年度偵字第18
    850 號等案件，起訴被告陳鴻鈞涉及刑法第342 條第1 項之
    背信罪嫌、第336 條第2 項之業務侵占罪嫌、商業會計法第
    71條第1 款之罪嫌。嗣經臺灣高等法院以97年度上重更（一
    ）字第25號審理後，認被告陳鴻鈞係明知不實之事項而填製
    會計憑證及記入帳冊，符合發行人於依法或主管機關基於法
    律所發布之命令規定之帳簿、表冊、傳票、財務報告或其他
    有關業務文件之內容有虛偽記載之規定，構成行為時證券交
    易法第174 條第1 項第5 款於帳簿文件虛偽記載罪，並認證
    券交易法第174 條第1 項第5 款之罪為商業會計法第71條第
    1 款之特別規定，應優先適用，該案檢察官起訴法條認被告
    等所為係犯商業會計法第71條第1 款之罪，應予變更；被告
    陳鴻鈞先後多次行為時間緊接，方法相同，均各觸犯構成要
    件相同之罪名，顯皆係基於概括犯意而為，均為連續犯，依
    修正前刑法第56條規定，應以一罪論，並加重其刑，該案件
    嗣經最高法院以99年度臺上字第1139號駁回上訴確定。
  (二)被告行為後，刑法第56條連續犯及第55條後段牽連犯之規定
    均於94年1 月7 日修正刪除，同年2 月2 日經總統令公布，
    並自95年7 月1 日起施行，此刪除雖非犯罪構成要件之變更
    ，但連續數行為而犯同一罪名，依修正前刑法第56條規定，
    應以一罪論，但得加重其刑，依修正後規定即不得論以連續
    犯，須將被告之各次犯行以數罪併合處罰，而原屬裁判上一
    罪之牽連犯之數個犯罪行為，於舊法得從一重處斷，依新法
    即應分論併罰，是此二規定之刪除均顯已影響行為人刑罰之
    法律效果，自均屬法律有變更而應為新舊法比較，是依刑法
    第2 條第1 項比較新舊法結果，認被告所為應適用其行為時
    之修正前刑法第56條連續犯之規定及修正前刑法第55條牽連
    犯之規定對被告較為有利（最高法院95年第8 次刑事庭會議
    決議參照）。
  (三)經查，本件被告陳鴻鈞明知突破公司與擎風公司並無實際交
    易，竟利用突破公司員工填製IC型號000000-0號1 萬815 片
    及LCD MODULE 5,485片之不實採購單，虛偽採購上開貨品，
    復利用不知情之謝嘉入開立如附表各編號所示之統一發票共
    計9 張；該次虛偽交易作成後，被告陳鴻鈞指示突破公司不
    知情出納人員匯款20,397,569元至擎風公司設於彰化商業銀
    行基隆分行之帳戶，該款項由劉紹軍提領後再匯回相當金額
    予突破公司之事實，業據臺灣高等法院97年度上重更（一）
    字第25號判決認定無訛（參見上開判決書犯罪事實一(三)），
    並據以對被告陳鴻鈞、劉紹軍等人論罪科刑。本件公訴人固
    以被告陳鴻鈞指示虛開如附表所示之統一發票，並在91年5
    月15日將上開不實出口交易虛列為突破公司出口零稅率銷售
    額之行為，已使稅捐稽徵機關承辦公務員陷於錯誤而核退稅
    款予突破公司，惟公訴人縱認被告陳鴻鈞係犯刑法第339 條
    第1 項詐欺罪及同法第215 條業務登載不實罪，然所指涉之
    犯罪事實，與臺灣高等法院97年度上重更（一）字第25號所
    認定之犯罪事實一(三)關於不實IC收貨單、採購入庫單、出貨
    單、包裝清單及發票等部分之記載密切相關，本案虛偽開立
    發票並據以填寫報稅資料之行為，目的在於虛增突破公司營
    業績效，美化財務報表，以免股票交易價格下跌，亦造成突
    破公司投資人受其誤導，並使主管機關對其營業帳冊、憑證
    及財務報表之查核有所漏失，非僅屬詐欺稅捐徵收人員之行
    為。且其本件填具不實營業人銷售額與稅額申報書並持以行
    使之犯行，實係為使前開虛捏不實交易取信於稅捐機關所致
    ，與臺灣高等法院97年度上重更（一）字第25號、最高法院
    99年度台上字1139號判決所認之相關犯罪事實，實有方法結
    果之牽連關係，應依修正前刑法第55條規定，就所涉罪名從
    一重之修正前證券交易法第174 條第1 項第5 款之罪處斷。
    上開判決認被告所涉犯罪事實包括公司行號間虛開不實會計
    憑證、製造不實交易記錄，足生損害於突破公司、投資大眾
    及主管機關對於突破公司營業帳冊、憑證、財務報表查核之
    不法行為，其所為前後時間接近，手段亦相同，故就被告基
    於概括犯意前後反覆所為之歷次犯行，論以修正前刑法第56
    條規定之連續犯，判處有期徒刑1 年4 月，減為有期徒刑8
    月，其行為實已得充足之刑法上評價。
  (四)故本案檢察官起訴之前開犯罪事實，既經臺灣高等法院97年
    度上重更（一）字第25號據以論罪科刑，並經最高法院以99
    年度臺上字第1139號判決確定，已如前述，該等確定判決之
    效力，依首揭說明，當然及於全部，故檢察官就被告所涉犯
    同一事實及與該事實有裁判上一罪之連續犯及牽連犯關係之
    犯罪事實重行起訴，揆諸上開說明，本院自應依刑事訴訟法
    第302 條第1 款，逕為免訴判決之諭知。
據上論斷，應依刑事訴訟法第302 條第1 款、第307 條，判決如
主文。
本案經檢察官葉乃瑋到庭執行職務。
中    華    民    國   100    年    8     月    31    日
            刑事第一庭審判長法  官  李育仁
                            法  官  王沛雷
                            法  官  莊明達
以上正本與原本無異。
如不服本判決應於收受送達後10日內向本院提出上訴書狀，並應
敘述具體理由；其未敘述上訴理由者，應於上訴期間屆滿後20日
內向本院補提理由書（均須按他造當事人之人數附繕）「切勿逕
送上級法院」。
                            書記官  張竣閔
中    華    民    國   100    年    9     月    07    日
附表：
  ┌──┬────┬──────┬──────┬─────┬──────┐
  │編號│開立年月│發票字軌號碼│  發票金額  │  稅  額  │對應之突破公│
  │    │        │            │            │          │司會計傳票日│
  │    │        │            │            │          │期、號碼    │
  ├──┼────┼──────┼──────┼─────┼──────┤
  │ 1  │91/03/06│LZ00000000  │ 1,633,600元│  81,680元│91/03/31    │
  ├──┼────┼──────┼──────┼─────┤G00-00000000│
  │ 2  │91/03/08│LZ00000000  │ 1,806,000元│  90,300元│            │
  ├──┼────┼──────┼──────┼─────┤            │
  │ 3  │91/03/11│LZ00000000  │ 1,700,000元│  85,000元│            │
  ├──┼────┼──────┼──────┼─────┤            │
  │ 4  │91/03/12│LZ00000000  │ 1,844,000元│  92,200元│            │
  ├──┼────┼──────┼──────┼─────┤            │
  │ 5  │91/03/20│LZ00000000  │ 1,744,000元│  87,200元│            │
  ├──┼────┼──────┼──────┼─────┤            │
  │ 6  │91/03/21│LZ00000000  │ 1,868,000元│  93,400元│            │
  ├──┼────┼──────┼──────┼─────┤            │
  │ 7  │91/03/22│LZ00000000  │ 1,854,400元│  92,720元│            │
  ├──┼────┼──────┼──────┼─────┤            │
  │ 8  │91/03/25│LZ00000000  │ 1,874,000元│  93,700元│            │
  ├──┼────┼──────┼──────┼─────┤            │
  │ 9  │91/03/28│LZ00000000  │ 5,298,000元│ 264,900元│            │
  ├──┴────┴──────┼──────┼─────┤            │
  │      合計                  │19,622,000元│ 981,100元│            │
  └──────────────┴──────┴─────┴──────┘